臺灣高等法院臺南分院民事裁定　100年度重抗字第37號
抗　告　人　王 俊 家
相　對　人　陳 美 華
　　　　　　陳 韋 呈
上列抗告人因與相對人等間就請求塗銷所有權登記事件，對於中
華民國100年06月24日臺灣臺南地方法院100年度補字第0256號裁
定，提起抗告，本院裁定如下：
    主  文
原裁定廢棄，應由臺灣臺南地方法院更為裁定。
    理  由
一、抗告人抗告意旨略以：抗告人所提起訴狀附表編號1.所示坐
    落臺南市○○區○○段二八○建號房屋（下稱系爭房屋），
    經向臺南市政府稅務局佳里分局函查房屋稅籍證明，得知房
    屋課稅現值為新台幣（下同）五十萬一千三百元，因相對人
    陳韋呈對系爭房屋之所有權範圍為四分之三，則抗告人於塗
    銷所有權登記之訴勝訴所能獲取之利益，自為該房屋課稅現
    值四分之三，即三十七萬五千九百七十五元。若依此計算方
    式，抗告人起訴狀附表所示不動產價值應為三百零六萬九千
    七百九十九元，並非一千八百七十萬三千四百五十七元或一
    千八百七十九萬五千八百九十七元；原審裁定就訴訟標的價
    額恐有誤算，爰依法提起抗告，以為救濟等語。
二、按訴訟標的之價額，由法院核定。核定訴訟標的之價額以起
    訴時之交易價額為準；無交易價額者，以原告就訴訟標的所
    有之利益為準，民事訴訟法第七十七條之一第一項及第二項
    分別定有明文。
三、經查：
  (一)本件原法院裁定係據抗告人所提民事起訴狀附表（下稱起訴
    狀附表，見原審卷第10至11頁）所載不動產標示內容（其中
    編號7.東興段574地號土地之所有權範圍為54分之1），並依
    其上所載之權利範圍予以核算，核定本件抗告人向原法院起
    訴提起請求塗銷所有權登記事件之訴訟標的價額為一千八百
    七十萬三千四百五十七元，且據以認定應徵收第一審裁判費
    十七萬六千六百四十八元；惟如依土地登記謄本所載，抗告
    人就起訴狀附表編號7.東興段五七四地號土地（下稱系爭土
    地）之所有權範圍應為二十四分之一，故核定本件抗告人向
    原法院起訴提起請求塗銷所有權登記事件之訴訟標的價額為
    一千八百七十九萬五千八百九十七元，並認定應徵收第一審
    裁判費十七萬七千四百四十元。
  (二)惟經本院核閱原法院一○○年度補字第二五六號請求塗銷所
    有權登記事件卷宗以察，按：
  (1)原法院曾就起訴狀附表編號1.即系爭建物（門牌號碼為：臺
    南市學甲區新榮里東寮38之69號）向臺南市政府稅務局佳里
    分局函查其課稅現值資料，有系爭建物之房屋稅籍證明書三
    份在卷可稽（見原審卷第73至76頁）；而依該證明書所載有
    關系爭建物之現值核算，各樓層現值合計應為五十萬一千三
    百元，而相對人陳美華就系爭建物之權利範圍為四分之三，
    是其對系爭建物之價值應核定為三十七萬五千九百七十五元
    （即501,300×0.75＝375,975）。
  (2)另有關起訴狀附表編號2.至編號12.所示之各筆土地之價值，
    當應依各該土地之公告現值及相對人陳美華之權利範圍予以
    核算，而核算結果，除編號7.之系爭土地外，均如同抗告人
    起訴狀附表所載之價值。至系爭土地部分，以其公告現值分
    別依權利範圍五十四分之一（即起訴狀所載）或二十四分之
    一（即土地登記謄本所載）分別予以核算，其價值依序為七
    千三百九十六元（5,900×67.69 ÷54＝7,396）及一萬六千
    六百四十元（5,900×67.69÷24＝16,640）。據此，本件訴
    訟標之價額，如依起訴狀附表所載（即就系爭土地之權利範
    圍為54分之01），應核定為二百二十四萬二千五百六十一元
    ；如依土地登記謄本所載（即就系爭土地之權利範圍為24分
    之01），其訴訟標的之價額應核定為二百二十五萬一千八百
    零五元。
  (三)依上，原裁定依抗告人起訴狀附表及土地登記謄本所載，分
    別核定本件訴訟標的之價額，依序為一千八百七十萬三千四
    百五十七元、一千八百七十九萬五千八百九十七元，究其核
    算依據似有誤會，且未詳為說明其核算之依據，於法尚難謂
    合。
四、綜上所述，原裁定未遑詳為推求，就本件訴訟標的價額所為
    核算，於法尚有未合。抗告人執此抗告意旨指摘原裁定不當
    ，聲明予以廢棄，為有理由。爰由本院將原裁定廢棄，並發
    回原法院另為適當之處理。
五、據上論結，本件抗告有理由，依民事訴訟法第四百九十二條
    ，裁定如主文。
中    華    民    國   100    年    9     月    15    日
                  民事第五庭    審判長法  官  張世展
                                      法  官  王明宏
                                      法  官  顏基典
上為正本係照原本作成。
本裁定除以適用法規顯有錯誤為理由外，不得再抗告。如提再抗
告，應於收受送達後十日內向本院提出再抗告狀（須附繕本），
並繳納再抗告費新台幣一千元。
提起再抗告應委任律師或具有律師資格之人之委任狀；委任有律
師資格者，另應附具律師資格證書及釋明委任人與受任人有民事
訴訟法第466條之1第1項但書或第2項所定關係之釋明文書影本。
中    華    民    國   100    年    9     月    15    日
                                      書記官  謝淑玉
【附註】
民事訴訟法第495條之1第2項準用同法第466條之1第1、2項規定
：
(1)對於第二審判決上訴，上訴人應委任律師為訴訟代理人。但上
  訴人或其法定代理人具有律師資格者，不在此限。
(2)上訴人之配偶、三親等內之血親、二親等內之姻親，或上訴人
  為法人、中央或地方機關時，其所屬專任人員具有律師資格並
  經法院認為適當者，亦得為第三審訴訟代理人。
民事訴訟法第466條之2第1項：
  上訴人無資力委任訴訟代理人者，得依訴訟救助之規定，聲請
  第三審法院為之選任律師為其訴訟代理人。